【裁判字號】    89,訴,1210
【裁判日期】    891127
【裁判案由】    妨害自由
【裁判全文】
臺灣高雄地方法院刑事判決                        八十九年度訴字第一二一號
    公訴人  臺灣高雄地方法院檢察署檢察官
    被  告  乙○○
右列被告因妨害自由案件，經檢察官提起公訴（八十八年度偵字第二七七八九號），
本院判決如左：
    主  文
乙○○共同以強暴使人行無義務之事，處拘役伍拾玖日，如易科罰金以參佰元折算壹
日，緩刑貳年。和解書及振芳公司板臺失竊清單各壹紙，均沒收之。
其餘被訴傷害部分，公訴不受理。
    事  實
一、乙○○係設於高雄市○鎮區○○路臺糖大型停車埸內之洽發板台工業公司負責人
    。民國八十八年三月間，乙○○因振芳貨櫃運輸有限公司（下稱「振芳公司」）
    職員丙○代理該公司指訴其涉嫌竊取振芳公司所有之車牌號碼ＱＥ─九六半拖式
    板車，因而與丙○結怨（該案乙○○業經臺灣臺南地方法院檢察署檢察官以八十
    八年度營偵字第八四０號不起訴處分書予以不起訴處分）。同年十月十八日十六
    時許，丙○與甲○○二人共同駕車至前開臺糖大型停車埸內尋找振芳公司其他失
    竊之板車，於發現疑似振芳公司失竊之板車而下車察看時，為乙○○發覺，乙○
    ○與丙○隨即發生爭執，詎爭執中乙○○竟基於普通傷害之犯意，持黑色無線電
    對講機朝丙○臉部毆打，丙○不甘被毆，遂以其所有之手機打電話向高雄市政府
    警察局勤務指揮中心報案。斯時，乙○○另以無線電呼叫多名其他不詳姓名之成
    年男子到場共同毆打丙○，並將甲○○與丙○隔離，且在丙○不堪被毆欲開車離
    去時，共同將丙○強拉出車外，繼續加以毆打，致丙○受有左上眼瞼撕裂傷壹點
    貳乘零點伍乘零點伍公分、左上額頭挫傷壹公分乘零點參公分乘零點貳公分、右
    上唇擦傷貳公分乘壹公分等傷害（傷害部分業經丙○於撤回告訴），復強迫丙○
    在其備妥之和解書上簽名及捺指印、在振芳公司板台失竊清單書寫「乙○○公司
    找沒有」字樣及簽名、捺指印交由乙○○收執，而行其無義務之事。
二、案經丙○訴由高雄市政府警察局前鎮分局移送臺灣高雄地方法院檢察署檢察官偵
    查起訴。
    理  由
甲、有罪部分
一、訊據被告乙○○固不否認於右揭時、地與告訴人丙○發生爭執，惟矢口否認有何
    共同毆打告訴人並迫使告訴人行無義務之事等犯行，辯稱：案發當天並沒有為難
    告訴人，而告訴人之所簽和解書及板台失竊清單，是因為伊要告訴人和振芳公司
    主管聯絡，告訴人不肯，為免日後有糾紛才要求告訴人簽前開文件云云。經查：
    本件被告如何與多名其他不詳姓名之成年男子共同毆打告訴人並強迫告訴人在其
    備妥之和解書上簽名及捺指印、在振芳公司板台失竊清單書寫「乙○○公司找沒
    有」字樣及簽名、捺指印交由被告收執，而行其無義務之事等情，業據告訴人迭
    於警訊、偵查及本院審理時指訴詳盡，除核與證人甲○○迭於警訊、偵查及本院
    審理時所述情節大致相符外，並有卷附之勇安醫院驗傷診斷證明書及華濟醫院甲
    種診斷證明書各一紙，與和解書及板台失竊清單各一紙可資佐證，被告雖以前揭
    情詞置辯，惟證人甲○○既證稱：「乙○○就出現，我就看到乙○○用對講機打
    丙○的頭，．．．，他是說丙○害他損失十二萬元，而他並說沒我的事，若我上
    前就對我不利，之後就隔離開，但還是看得到丙○被打」、「丙○就跑到車上，
    又被拖出來打」等語（見本院八十九年七月五日訊問筆錄），且證人即高雄市政
    府警察局前鎮分局草衙派出所警員董厚基亦到庭證稱：「我是接到勤務中心的電
    話，叫我們到臺糖停車場，說那裡有人打架」（見本院八十九年八月九日訊問筆
    錄），有高雄市政府警察局勤務指揮中心受理各類案件紀錄表一紙附卷可證，再
    參以前開和解書上載有：「本件丙○來大型停車場向乙○○出言恐嚇資事，發生
    扭打」等詞句，故應足證明告訴人指訴遭被告及其他多名不詳姓名之成年男子毆
    打等情，為可採信。至被告雖否認有何強迫告訴人行無義務之事之犯行，惟其既
    於本院行調查證據程序時自承：「我當天的確沒有為難告訴人跟證人甲○○。是
    因為我請告訴人向他的主管聯絡，告訴人不肯，我才要告訴人當天簽失竊的板台
    清單及和解書，以免以後有糾紛」、「是他說他不會寫，要求我寫的，我只寫了
    『本人事後不予追究，乙○○』其他的是旁邊我們公司的會計寫的，是我打電話
    給我們公司會計來現場，我叫會計寫的，因為他怕我誣告他」等語，（見本院八
    十九年七月十九日訊問筆錄），且觀前開和解書之內容為「本人丙○來大型停車
    場向乙○○出言恐嚇資事，發生扭打，本人願放棄一切法律追述責任，願小事化
    無事，恐口無憑，特立此據」、振芳公司板台失竊清單上則由被告預先加註：在
    大車停車場找沒有這些遺失板台等字語，再交由告訴人書寫「乙○○公司找沒有
    」之文字，均係有利於被告而不利於告訴人之詞，參以告訴人當時甫遭被告及其
    他多名不詳姓名之成年男子共同毆打，已如前述，實難想像告訴人自願在前開和
    解書及板台失竊清單簽名及捺指印，故告訴人關於此部分之指訴，亦應為可採。
    是本件至此事證已臻明確，被告犯行洵堪認定，應依法加以論科。
二、核被告乙○○所為，係犯刑法第三百零四條第一項之以強暴使人行無義務之事之
    罪。其與其他多名不詳姓名之成年男子間，均有犯意聯絡及行為分擔，應論以共
    同正犯。爰審酌被告之犯罪動機、目的、手段，與生活狀況、品行、智識程度，
    雖犯後為圖脫免罪責而飾詞狡辯，惟其與告訴人已就本件達成和解等一切情狀，
    別量處如主文所示之刑，並諭知易科罰金之折算標準，以示儆懲。又被告前未曾
    受有期徒刑以上刑之宣告，有臺灣高等法院被告全國前案紀錄表可按，其因一時
    失慮，偶罹刑典，經此偵審程序後，當知所警惕，信無再犯之虞，本院因認所宣
    告之刑均以暫不執行為適當，併諭知緩刑二年，以啟自新。前述和解書及振芳公
    司板台失竊清單各一紙，既為告訴人交付被告而為被告所有，且為被告犯罪所得
    之物，爰併依刑法第三十八條第一項第三款宣告沒收之。
三、至公訴人雖認被告與其他多名不詳姓名成年男子於告訴人不堪被毆欲開車離去時
    ，共同將告訴人強拉出車外，不准告訴人離去，而認被告另涉犯刑法第三百零二
    條第一項之罪，惟告訴人既於本院審理時，陳稱其遭強拉出車外時，汽車鑰匙雖
    遭被告取走，惟被告隨即將之交付給證人甲○○，與證人甲○○證述情節大致相
    符，且告訴人係遭強拉出車外繼續毆打已如前述，則被告與其他多名不詳姓名成
    年男子強拉告訴人出車外，顯應意在繼續毆打告訴人，而無妨害他人自由之故意
    ，其目的均在使被告行前開無義務之事，故被告所為應尚未達到「私行拘禁或以
    其他非法方法剝奪人之行動自由」之程度，而與刑法第三百零二條第一項妨害自
    由罪之構成要件有間。惟刑法第三百零二條第一項之罪既包含刑法第三百零四條
    第一項之強制手段構成要件，二罪為高低度關係，屬實質上一罪，則被告被訴觸
    犯刑法第三百零二條第一項部分自無庸另為無罪之諭知，附此敘明。
乙、不受理部分
一、公訴意旨略以：被告乙○○於八十八年十月十八日十六時許，在前開臺糖大型停
    車埸內，基於普通傷害之犯意，與多名其他不詳姓名之成年男子共同毆打告訴人
    致告卡人受有左上眼瞼撕裂傷壹點貳乘零點伍乘零點伍公分、左上額頭挫傷壹公
    分乘零點參公分乘零點貳公分、右上唇擦傷貳公分乘壹公分等傷害，因認被告所
    為另涉有刑法第二百七十七條第一項之傷害罪嫌等語。
二、按告訴乃論之罪，告訴人於第一審辯論終結前得撤回其告訴，且告訴經撤回者，
    應諭知不受理之判決，刑事訴訟法第二百三十八條第一項、第三百零三條第三款
    分別定有明文。查本件公訴人認被告所為另涉犯刑法第二百七十七條第一項之傷
    害罪，並與起訴之刑法第三百零二條第一項之妨害自由罪間，屬數罪關係，茲因
    依刑法第二百八十七條前段規定，前開傷害罪須告訴乃論，而告訴人已於八十九
    年八月九日當庭撤回其告訴（見本院同日訊問筆錄），揆諸首開規定及說明，本
    件被告被訴傷害部分，自應另諭知不受理之判決。
據上論斷，應依刑事訴訟法第二百九十九條第一項前段、第三百零三條第三款，刑法
第二十八條、第三百零四條第一項、第四十一條、第七十四條第一款、第三十八條第
一項第三款，罰金罰鍰提高標準條例第一條前段、第二條，判決如主文。
中      華      民      國    八十九    年     十一     月    二十七    日
    臺灣高雄地方法院刑事第七庭
                                    法  官    劉傑民
右正本證明與原本無異。
如不服本判決，應於判決送達後十日內，向本院提出上訴狀。
                                    書記官    林豐富
中    華    民    國      八十九      年      十一      月      三十    日
附錄本案論罪法條：
刑法第三百零四條第一項
以強暴、脅迫使人行無義務之事或妨害人行使權利者，處三年以下有期徒刑、拘役或
三百元以下罰金。


司法院資訊處製作；財團法人民間司法改革基金會備份。
